【裁判字號】    99,簡上,608
【裁判日期】    991229
【裁判案由】    清償借款
【裁判全文】
臺灣臺北地方法院民事判決             99年度簡上字第608號
上  訴  人  蔡榮池
被上訴人    台新國際商業銀行股份有限公司
法定代理人  吳清文
訴訟代理人  吳羿靚
            陳明怡
上列當事人間請求清償借款事件，上訴人對於民國99年8月12日
臺灣臺北地方法院臺北簡易庭98年度北簡字第37009號第一審判
決提起上訴，本院於99年12月22日言詞辯論終結，判決如下：
    主  文
上訴駁回。
第二審訴訟費用由上訴人負擔。
    事實及理由
一、被上訴人起訴主張：上訴人於民國92年2月21日與被上訴人
    訂立現金卡信用貸款契約，約定上訴人得以金融卡提款或轉
    帳方式動撥貸款額度之現金；利息依年利率18.25％按日計
    息，如借款人未依約繳款，被上訴人得自應付還本日或付息
    日之翌日起至清償日止，改依年息20％計算延滯利息；上訴
    人應於每月之繳款截止日依約繳納每月應還之金額。詎上訴
    人至98年12月10日止，借款尚餘新臺幣（下同）254,163元
    ，其中本金為224,168元、利息為29,995元，未依約清償。
    依約定書第9條、第2條、第8條約定，上訴人已喪失期限利
    益，爰請求上訴人清償系爭現金卡未清償之款項254,163元
    ，及其中224,168元自98年12月11日起至清償日止，按年息
    20％計算之利息。
二、上訴人則以：
  (一)上訴人確曾於92年2月21日向被上訴人申請現金卡，亦自92
    年3月3日提款3萬元，並於92年5月5日還清借款。上訴人雖
    於92年4月取得音響店負責人賴先生同意以其手機做為上訴
    人收取簡訊詳情內容，以便日後上訴人若有借款可得知繳納
    本息通知，遂向被上訴人申改手機號碼，但通訊仍為原址。
    且上訴人除於91年間至音響店安裝音響並留有個人資料後，
    已有6年左右未至該店消費，被上訴人稱93年7 月27日通知
    調高額度，上訴人並不知情，亦未申請，應視為不同意調高
    額度。上訴人自信現金卡並未遺失，直至被上訴人催收人員
    告知始知被盜用，上訴人無法得知現金卡被盜用，亦無交付
    音響店使用，上訴人合理懷疑是否音響店賴先生於做音響保
    固時竊占上訴人不知等語，故被上訴人之請求為無理由等語
    ，資為抗辯。
  (二)上訴理由補稱：被上訴人未經上訴人同意擅自錄音，且內容
    完全單方推測，且原審亦查明與銀行帳款往來對象並非上訴
    人。另依金管局規定自93年11月1日起，調高額度時必須先
    取得書面同意文件，被上訴人未取得上訴人同意書或其他形
    式或法定程序同意而任意調高額度，顯有未盡監督、徵信之
    責，實不得要求上訴人承受全部責任。
三、原審對於被上訴人之請求，判決被上訴人全部勝訴，上訴人
    不服，提起上訴，並聲明：(一)原判決廢棄；(二)被上訴人第一
    審之訴駁回。被上訴人則聲明：上訴駁回。
四、得心證之理由：
  (一)按當事人主張有利於己之事實者，就其事實有舉證之責任，
    民事訴訟法第277條前段定有明文，又當事人對於事實有所
    爭執時，主張常態事實之人不負舉證責任，主張變態事實之
    人，就該變態事實之存在，須負舉證責任，若應負舉證責任
    者先不能舉證，以證明渠所言屬實，則他造就其反對之主張
    無論有無舉證，或所舉證據尚有疵累，亦應對先負舉證責任
    之人為不利之判斷。經查，本件兩造對於上訴人於92年2月
    21日向被上訴人申領現金卡使用，並簽訂Yoube予備金申請
    書及信用貸款契約約定書等情均不爭執，上訴人亦不否認其
    確實領用被上訴人所核發之現金卡，且曾使用一次之事實，
    上揭事項亦有預備金申請書、交易紀錄、帳務明細等件為證
    ，堪信為真實。本件上訴人否認系爭254,163元（含利息）
    款項為其本人所提領，乃另有第三人冒領云云。惟查，現金
    卡須要密碼始能領款，若果係他人竊取使用系爭現金卡，亦
    應無法知悉密碼而不能領款，況系爭現金卡可作為現金借款
    之用，應屬甚為重要之物品，若有遺失情事發生，亦應會向
    發卡銀行為掛失止付行為，惟上訴人至本件起訴前，均未曾
    向被上訴人申報系爭現金卡有遺失情事，則上訴人辯稱本件
    欠款係由他人冒領者，自屬變態之事實，亦即在真卡未掛失
    且得以正確之密碼領款，上訴人主張遭盜領實屬不正常狀態
    ，依上開說明，自應由上訴人負舉證責任。雖上訴人指稱與
    銀行帳款往來對象並非上訴人，惟系爭現金卡97年10月至98
    年7月間還款資料可知（見原審卷第24頁），系爭現金卡借
    款之還款方式係由陽信商業銀行0000000000000000122帳號
    及中國信託商業銀行0000000000000000708帳號經ATM轉入，
    而陽信商業銀行於99年5月17日以陽信作業字第9904452號函
    覆本院上開0000000000000000122號帳戶係該行吉林分行客
    戶賴興源持有等語（見原審卷第41頁），另中國信託商業銀
    行亦於99年5月21日以中信銀字第09922271206352號函覆000
    000000000號帳戶開戶資料記載客戶名稱為賴興源（見原審
    卷第43頁），核與上訴人所稱之「因上開借款深怕太太知情
    ，遂於92年4月初左右取得音響店負責人賴先生同意以其手
    機做為本人收取簡訊詳情內容，以便日後本人若有借款可得
    知繳納本息通知」（見原審卷第56頁，上訴人於原審答辯狀
    ）之音響店賴先生相符，衡之社會常情，若非上訴人與賴興
    源熟識，豈有可能留存賴興源之電話號碼作為與金融機構聯
    絡之用。又一般盜用他人信用卡、金融卡、現金卡，為免遭
    查獲，通常均係在短期內即大量刷卡使用，使用完畢即丟棄
    ，應不會清償款項或留下任何可能遭查獲之線索，惟系爭現
    金卡係於92年間申領，於92年4月3日起迄至98年7月13日止
    ，均有陸續還款（見原審卷第6頁至第11頁），換言之，系
    爭現金卡最後一次借款係94年11月28日，之後仍有還款41筆
    ，每次還款金額約為數千元不等，且還款方式除現金還款外
    ，尚有轉帳還款方式，倘如上訴人所稱系爭現金卡係遭賴先
    生盜用，該名盜用者不但在盜用系爭現金卡後願陸續還款，
    尚且以自己使用之帳戶轉帳還款，此實與常情有違，而被上
    訴人既未另舉證證明遭盜用之事實，則上訴人辯稱系爭現金
    卡遭他人盜用云云，自屬無據。而系爭現金卡既未遭他人盜
    用，上訴人對於系爭現金卡借款未還之款項，自應負清償之
    責。
  (二)次按，消費借貸之借用人應於約定期限內，返還與借用物種
    類、品質、數量相同之物，民法第478條前段定有明文；而
    遲延之債務，以支付金錢為標的者，債權人得請求依法定利
    率計算之遲延利息，但約定利率較高者，仍從其約定利率，
    民法第233條第1項亦設有規定。本件上訴人積欠被上訴人借
    款未依約清償，經被上訴人於98年12月10日主張視為全部到
    期，尚積欠254,163元款項之情，業據被上訴人提出預備金
    申請書、交易紀錄及帳務明細等件為證，核屬相符，揆諸前
    開說明及規定，上訴人自應負清償責任。
  (三)上訴人雖另以被上訴人調高借款額度未經其同意，主張其清
    償責任僅為最初申請之額度3萬元云云，惟如前所述，系爭
    現金卡既未遭他人盜用，則縱使被上訴人調高借款額度未經
    上訴人同意，惟上訴人既已取得該筆款項，自應負償還之責
    ；況本件被上訴人已提出照會紀錄（見原審卷第39頁）證明
    調高借款額度已經照會之事實，是上訴人此部分辯稱，自無
    足採。又本件被上訴人係於93年7月28日調高上訴人借款額
    度，自無金管局規定自93年11月1日起，調高額度時必須先
    取得書面同意文件規定之適用，附此敘明。
  (四)至於上訴人辯稱：被上訴人未經其同意擅自錄音云云，惟上
    訴人不爭執該被上訴人人員與上訴人之通話內容錄音譯文之
    真正（見原審卷第45頁），而上訴人既為通話之一方，被上
    訴人將該通話內容錄音並提出譯文作為證據使用，尚於法無
    違。
五、綜上論述，本件被上訴人本於消費借貸契約，訴請上訴人給
    付積欠之254,163元款項，為有理由，應予准許。上訴人辯
    稱上開款項係遭他人盜領云云，並無依據。從而，原審本於
    上揭理由，判決上訴人應清償上開款項及其中224,168元自
    98年12月11日起至清償日止，按年息20％計算之利息予被上
    訴人，並依職權為准予假執行之宣告，於法並無不合。上訴
    意旨仍執陳詞為辯，自屬無據，其上訴為無理由，應予駁回
    。
六、據上論結，本件上訴為無理由，依民事訴訟法第436條之1第
    3項、第449條第1項、第78條，判決如主文。
中    華    民    國    99    年    12    月    29    日
                民事第五庭    審判長法  官  薛中興
                                    法  官  羅月君
                                    法  官  宣玉華
以上正本係照原本作成。
本判決不得上訴。
中    華    民    國    99    年    12    月    30    日
                                    書記官  謝梅琴

司法院資訊處製作；財團法人民間司法改革基金會備份。
